臺灣高等法院臺中分院刑事裁定
110年度聲再字第204號

聲  請  人  
即受處分人  毛志寶



上列聲請人即受處分人因違反毒品危害防制條例案件，對於本院
110年度毒抗字第592號中華民國110年5月17日確定裁定聲請重新
審理，本院裁定如下：
    主  文
本件重新審理之聲請駁回。
    理  由
一、本件聲請意旨略以：㈠聲請人即受處分人毛志寶（下稱聲請
    人）因發現新證據或新事證，就本院110年度毒抗字第592號
    強制戒治確定裁定（聲請書誤載為判決），依據刑事訴訟法
    第420條第1項第6款聲請再審，並主張依據刑事訴訟法第163
    條調查有利證據及本件有刑事訴訟法第379條第10款、11款
    、12款、14款判決違背法令，請求重新審理。㈡聲請人對於
    有無繼續施用毒品傾向評估標準紀錄表有極大異議，下列事
    實足認聲請人應無受強制戒治之情形：①評估項目之「有戒
    斷症狀20分」，聲請人於民國110年3月13日入法務部○○○○○○
    ○○附設勒戒處所，入所後之生活皆按所方規定，並無任何口
    頭訓誡或違規事宜，於新收房因閃到腰而有躺臥，最後無法
    站立方於所內就醫，此躺臥行為卻被勾稽為戒斷嗜睡症狀。
    ②評估項目之「家人支持度5分」，依據所方接見規定，僅以
    配偶及直系親屬為限，聲請人父母雙亡、直系親屬僅有一位
    9歲小孩，聲請人於勒戒時尚未結婚，但當時聲請人之未婚
    妻韓振盈每週皆會至戒治所給予寄物及金錢，且聲請人於11
    0年5月18日已與配偶韓振盈於所內登記結婚，針對此項目評
    分完全沒有轉寰餘地，是否有違憲法第23條比例原則及憲法
    第7條顯失公平原則？③評估項目之「合法濫用藥物10分」，
    聲請人於所內因閃到腰而於所內就醫外，別無其他看診記錄
    ，更無精神科就醫記錄，此評估項目2分，聲請人不解此2分
    由來。綜上，聲請人聲請重新審理云云。     
二、本件聲請人雖於110年5月31日刑事聲請重新審理狀中主張其
    因聲請強制戒治案件，經本院110年度毒抗字第592號「判決
    」強制戒治確定，然因發現新證據，依據刑事訴訟法第420
    條第1項第6款規定聲請再審、並主張本件有刑事訴訟法第37
    9條第10款、11款、12款、14款判決違背法令之情形云云，
    然核其書狀狀首記載「刑事聲請重新審理狀」、案號記載為
    「本院110年度毒抗字第592號」（見本院卷第3頁），可知
    本件聲請人之真意係就本院110年度毒抗字第592號確定裁定
    聲請重新審理，先予敘明。又「再審」係為確定判決認定事
    實錯誤而設之救濟程序，故為受判決人利益聲請再審者，必
    其聲請合於刑事訴訟法第420條第1項第1款至第6款或第421
    條所定之情形，始得為之，此與非常上訴旨在糾正確定判決
    之審判違背法令者，並不相同。準此，再審及非常上訴制度
    ，雖均為救濟已確定之刑事判決而設，惟前者係對原確定判
    決認定事實錯誤而設之救濟程序，後者則在糾正原確定判決
    違背法令之錯誤，兩者訴訟上之構造及目的並不相同。本件
    聲請人於書狀援引刑事訴訟法第420條第1項第6款規定聲請
    再審、並主張本件有刑事訴訟法第379 條第10、11、12、
　　14款判決違背法令之情形云云，然本院110年度毒抗字第592
    號確定裁定並非「判決」，依法自非適用前揭法條聲明不服
    ，聲請人就此顯有誤會，併此敘明。
三、按「觀察、勒戒及強制戒治之裁定確定後，有下列情形之一
    ，認為應不施以觀察、勒戒或強制戒治者，受觀察、勒戒或
    強制戒治處分之人，或其法定代理人、配偶，或檢察官得以
    書狀敘述理由，聲請原裁定確定法院重新審理：適用法規
    顯有錯誤，並足以影響裁定之結果者。原裁定所憑之證物
    已證明為偽造或變造者。原裁定所憑之證言、鑑定或通譯
    已證明其為虛偽者。參與原裁定之法官，或參與聲請之檢
    察官，因該案件犯職務上之罪，已經證明者。因發現確實
    之新證據足認受觀察、勒戒或強制戒治處分之人，應不施以
    觀察、勒戒或強制戒治者。受觀察、勒戒或強制戒治處分
    之人，已證明其係被誣告者。」、「聲請重新審理，應於裁
    定確定後30日內提起，但聲請之事由，知悉在後者，自知悉
    之日起算。」、「法院認為無重新審理之理由，或程序不合
    法者，應以裁定駁回之；認為有理由者，應重新審理，更為
    裁定；法院認為無理由裁定駁回聲請者，不得更以同一原因
    ，聲請重新審理。」毒品危害防制條例第20條之1第1項、第
    2項、第4項分別定有明文。而本院110年毒抗字第592號裁定
    之確定日期為110年5月17日，聲請人於110年5月31日向監所
    主管提出「刑事聲請重新審理狀」（見卷附該狀上之法務部
    ○○○○○○○○收狀章），尚未逾上開30日之期限。
四、經查，聲請人因施用第二級毒品甲基安非他命案件，經臺灣
    臺中地方法院以109年度毒聲字第654號裁定命入勒戒處所觀
    察勒戒，於觀察勒戒後，經法務部○○○○○○○○附設勒戒所專業
    醫師依法務部於110年3月26日修正頒布之「有無繼續施用毒
    品傾向評估標準評分說明手冊」對聲請人施以有無繼續施用
    毒品傾向評估，在前科紀錄與行為表現方面評分40分，在臨
    床評估方面評分26分，在社會穩定度方面得分0分，靜態因
    子得分合計60分，動態因子得分合計6分，靜態因子與動態
    因子總分合計66分，而綜合判斷為「有繼續施用毒品傾向」
    。經臺灣臺中地方法院以110年度毒聲字第642號裁定聲請人
    令入戒治處所施以強制戒治，其期間為6個月以上，至無繼
    續強制戒治之必要為止，但最長不得逾1年。聲請人不服，
    提起抗告，經本院認為原審裁定並無違誤，而於110年5月17
    日以110年毒抗字第592號裁定駁回其抗告確定，此有本院11
    0年毒抗字第592號裁定及臺灣高等法院被告前案紀錄表在卷
    可稽。
五、聲請人雖以上開情詞聲請重新審理，然查：
　㈠觀之卷附110年3月26日修正生效之「有無繼續施用毒品傾向
    評估標準紀錄表」中，①關於【前科紀錄與行為表現】之評
    分項目分為「⒈毒品犯罪相關司法紀錄」、「⒉首次毒品犯罪
    年齡」、「⒊其他犯罪相關紀錄」、「⒋入所時尿液毒品檢驗
    」、「⒌所內行為表現（包含『重度違規〔夾藏、暴力、自殺
    自傷、恐嚇〕』、『輕中度違規〔拒食、辱駡、喧嘩、其他違規
    〕』、『持續於所內抽菸』」等5項；②關於【臨床評估】之評分
    項目分為「⒈物質使用行為（包含『1-1多重毒品濫用』、『1-2
    合法物質濫用（菸、酒、檳榔）』、『1-3使用方式』、『1-4使
    用年數』」、「⒉精神疾病共病（含反社會人格）」、「⒊臨
    床綜合評估」等3項；③關於【社會穩定度】之評分項目分為
    「⒈工作」、「⒉家庭（包含『2-1家人藥物濫用』、『2-2入所
    後家人是否訪視』、『2-3出所後是否與家人同住』）」等2項
    ，可知上開評估標準中，並無「有戒斷症狀」之評分項目，
     聲請意旨稱其受評分項目包含「有戒斷症狀20分」，應有
    誤會。
  ㈡又依上述說明，受處分人入所後家人是否訪視、出所後是否
    與家人同住，均屬於110年3月26日修正生效之「有無繼續施
    用毒品傾向評估標準紀錄表」中關於【社會穩定度】之「⒉
    家庭」評分項目。而聲請人經法務部○○○○○○○○附設勒戒所專
    業醫師依該修正後之評分標準對其施以有無繼續施用毒品傾
    向評估，在「社會穩定度」方面之得分為0分，已詳如上述
    ，可知受處分人在此項目中關於「家庭」部分之得分即為0
    分，聲請意旨稱聲請人就「家人支持度」受評分為5分，顯
    有誤會。 
　㈢另聲請意旨就合法物質濫用計分部分，雖主張聲請人於勒戒
    所內除因閃到腰而於所內就醫外，別無其他看診記錄，更無
    精神科就醫記錄，不解此評估項目2分之由來云云，然依上
    述說明，關於合法物質濫用部分乃是就「菸、酒、檳榔」濫
    用所為之計分（每種2分），聲請意旨就此所為主張，無非
    是就法務部○○○○○○○○附設勒戒所專業醫師對聲請人有無繼續
    施用毒品傾向所為評分標準及評分內容加以爭執，惟該判斷
    之結果係由具相關專業知識經驗人士，依其本職學識所為評
    估，且與勒戒處所評分說明手冊之規定並無不合，由形式上
    觀察，並無擅斷或濫權等明顯不當之情事，聲請意旨僅憑己
    意加以指摘，尚屬無據。
　㈣綜觀聲請人上開聲請意旨，除就勒戒處所關於其有繼續施用
    毒品傾向之評估結果加以爭執外，均未敘明本院110年毒抗
    字第572號確定裁定有何毒品危害防制條例第20條之1第1項
    所規定重新審理之事由，其聲請重新審理為無理由，應予駁
    回。
　據上論斷，應依毒品危害防制條例第20條之1第4項前段，裁定
　如主文。
中　　華　　民　　國　　110 　年　　6 　　月　　10　　日
              刑事第十一庭　審判長法　官　張意聰
                                  法　官　周瑞芬
                                  法　官　陳慧珊
以上正本證明與原本無異。
不得抗告。
                                  書記官  李淑芬
　　　　　　　　　　　　　　　　　
中　　華　　民　　國　　110 　年　　6 　　月　　10　　日